【裁判字號】    90,易,1088
【裁判日期】    900706
【裁判案由】    詐欺
【裁判全文】
臺灣臺中地方法院刑事判決                          九十年度易字第一０八八號
    公  訴  人  臺灣臺中地方法院檢察署檢察官
    被      告  戊○○
    選任辯護人  黃興木律師
    被      告  甲○○
    輔  佐  人
    即被告之母  丙○○
    指定辯護人  本院公設辯護人丁○○
    被      告  己○○
右列被告等因詐欺案件，經檢察官聲請簡易判決處刑（聲請案號：九十年度偵字第一
一八號），本院沙鹿簡易庭認不宜以簡易判決處刑，簽移本院刑事庭改依通常程序審
理，本院判決如左：
    主  文
戊○○、甲○○、己○○均無罪。
    理  由
一、聲請簡易判決處刑意旨略以：被告戊○○、甲○○、己○○共同意圖為自己不法
    之所有，自民國八十八年十月二十二日起，假借彰化市奉天宮媽祖廟建廟名義，
    由戊○○提供媽祖神像一尊，再由甲○○、己○○外出四處（包括臺中縣等處）
    虛偽向乙○○等不特定信徒勸募詐取金額不等之錢財，所得款項，由三人朋分花
    用。嗣於八十八年十月二十七日十一時三十分許，為警在臺中縣大雅鄉○○路○
    段一三五號前查獲，並扣得現金新臺幣（下同）一千四百三十元。因認戊○○、
    甲○○、己○○三人共同涉犯刑法第三百三十九條第一項之詐欺取財罪嫌。
二、按犯罪事實應依證據認定之，無證據不得推定其犯罪事實；不能證明被告犯罪者
    ，應諭知無罪之判決，刑事訴訟法第一百五十四條、第三百零一條第一項分別定
    有明文。又認定不利於被告之事實，須依積極證據，苟積極證據不足為不利於被
    告事實之認定時，即應為有利於被告之認定，更不必有何有利之證據；認定犯罪
    事實所憑之證據，雖不以直接證據為限，間接證據亦包括在內，然而無論直接或
    間接證據，其為訴訟上之證明，須於通常一般之人均不致有所懷疑，而得確信為
    真實之程度者，始得據為有罪之認定；再事實之認定，應憑證據，如未能發現相
    當證據，或證據不足以證明，自不能以推測或擬制之方法，以為裁判之基礎，最
    高法院分別著有三十年上字第八一六號、七十六年台上字第四九八六號、四十年
    台上字第八六號判例可資參照。
三、公訴人認被告戊○○、甲○○、己○○共同涉犯右揭詐欺取財罪嫌，無非以被告
    甲○○、己○○於警員偵訊時供述募得款項由三人平分花用，證人乙○○證述因
    甲○○、己○○之勸募而捐款一百元，及有一千四百三十元扣案等為其論據。訊
    據被告戊○○堅決否認右何詐欺取財犯行，辯稱：伊為奉天宮（供奉天上聖母為
    主神）之宮主，為籌備建廟，確實有提供媽祖神像供甲○○、己○○出外募款，
    所得款項，除拿一、二百元讓甲○○、己○○吃飯外，其餘款項則因奉天宮尚未
    完成法人登記，即將之存入伊的帳戶，並未亂用等語。被告甲○○之輔佐人即甲○○之母丙○○辯稱：甲○○有中度智障，不會詐騙他人等語。
四、經查：
（一）被告甲○○、己○○於八十八年十月二十七日警員偵訊時，固均供稱受戊○○
      指示外出以媽祖神像募款，所得款項三人平分花用等語，此有偵訊筆錄二份在
      卷可稽（見九十年度偵字第一一八號偵查卷第十七頁至二十頁）。然按訊問被
      告應全程連續錄音，必要時，並應全程連續錄影，但有急迫情況且經記明筆錄
      者，不在此限，刑事訴訟法第一百條之一第一項定有明文；而此規定於司法警
      察官或司法警察詢問犯罪嫌疑人時準用之，又為同法第一百條之二所明定。考
      其立法目的，無非為建立詢問筆錄之公信力，並擔保詢問程序之合法正當，亦
      即在於擔保犯罪嫌疑人對於詢問之陳述係出於自由意思，及筆錄所載內容與其
      陳述相符。故司法警察（官）如違背上開規定而詢問犯罪嫌疑人，其所取得之
      供述筆錄，即應認無證據能力，不能作為證據使用，否則無從落實該法條之立
      法目的。茲查偵查卷未有警員偵訊被告二人之錄音帶，且本案承辦警員庚○○
      亦證稱：時日太久，已不清楚偵訊時有無錄音等語（見本院九十年五月二十五
      日審判筆錄），可見警員於偵訊被告二人時並未全程錄音。揆諸右開說明，被
      告二人之該警訊筆錄即無證據能力，不得作為判斷之依據（刑事訴訟法第一百
      五十五條第二項參照），本院不得援引此證據作為裁判依據。
（二）被告甲○○、己○○於臺灣臺中地方法院檢察署值日檢察官偵訊時供陳：「（
      問：你二人是否假借彰市奉天宮之媽祖廟要重建而向乙○○詐騙財物﹖）是。
      」、「（問：募捐得來的錢是否三人分掉了﹖）例如四千元以上，他（指戊○○）會分我們一人六百元，若未募得四千元，他便拿一百、二百給我們」、「
      （問：募得之錢有無用在建廟﹖）都交給宮主戊○○，他會多少拿一些給我們
      吃飯、喝涼」等語。依其陳述內容，固可認被告甲○○、己○○已向檢察官自
      白假建廟之名向不特定信徒詐騙捐款之犯罪事實。然按被告之自白，不得作為
      有罪判決之唯一證據，仍應調查其他必要之證據，以察其是否與事實相符，刑
      事訴訟法第一百五十六條第二項定有明文。本院傳喚證人乙○○到庭證稱：「
      （問：八十八年十月二十二日被告如何向你募款﹖）當時我做完早點生意回家
      ，在家門口碰上被告吳、陳二人手上抱著媽祖神像，未說話，我就先捐錢，因
      我有信神，我就捐出一百元」、「（問：警員為何對你做筆錄﹖）剛好警車經
      過，我才剛捐錢，所以對我做筆錄」；另查獲被告甲○○、己○○之警員庚○○證稱：「（問：當時查獲情形如何﹖）有民眾檢舉有人以神像募款詐欺，才
      至現場了解，通報台有通報嫌犯所在的地址」（以上均見本院九十年五月二十
      五日審判筆錄）。由該二證人之證述，可知本件是因有人向警員檢舉被告甲○○、己○○以神像募款詐欺，而警員趕至現場時，適見甲○○、己○○向乙○○募款，乃以被告甲○○、己○○係詐欺罪之現行犯而將之逮捕，並據該二人
      供述，將被告戊○○列為共犯而一併移送檢察官偵辦。惟查：警員接獲民眾檢
      舉後，將正向乙○○募款之甲○○、己○○帶回警局偵訊，此固為偵查犯罪之
      必要手段，但警員及檢察官於取得被告甲○○、己○○二人自白犯罪之供述後
      （其等之警訊供述，因未全程錄音，不具證據能力，已如前述），均未再行調
      查其他證據資為佐證（如查訪檢舉之民眾、查證戊○○有否主持奉天宮、搜索
      奉天宮有關帳冊資料等），本院依偵查卷所附資料判斷，尚難遽認被告甲○○
      、己○○於檢察官偵訊時之自白與事實相符。
（三）被告戊○○於本院審理時，提出奉天宮照片二幀及彰化縣道教會團體會員證書
      一紙，用以證明其確有在彰化市○○路五五六巷一號設立奉天宮，且加入彰化
      縣道教會之事實；又被告戊○○所有之第一商業銀行帳號000-00-000000活期
      儲蓄存款帳戶，自八十八年七月十三日開戶後至同年十月二十七日甲○○、己○○為警查獲止，帳戶內只有存入款項，並無領款紀錄，而所存入金額自六百
      七十元至三千五百元不等，且多非整數，此有被告戊○○提出之該帳戶存摺影
      本足查。本院綜合上情，認被告戊○○所辯為籌建新廟而請甲○○、己○○募
      款，且將募得款項存在該帳戶等情，尚非無據。
五、綜上所述，公訴人所舉證據，尚不足以證明被告三人有詐欺取財犯行，本院復查
    無證據證明被告三涉犯該罪。不能證明被告犯罪，應諭知無罪之判決。
六、被告己○○經合法傳喚，無正當理由未於審判期日到庭，而本件為應諭知無罪之
    案件，爰依刑事訴訟法第三百零六條規定，不待其陳述逕行判決，附此敘明。
據上論斷，應依刑事訴訟法第四百五十二條、第三百零一條第一項、第三百零六條，
判決如主文。
中      華      民      國      九十      年      七      月      六    日
                                        法  官  游  文  科
右正本證明與原本無異。
如不服本判決，應於送達後十日內向本院提出上訴狀（須附繕本），上訴於臺灣高等
法院臺中分院。
                                        書記官
中      華      民      國      九十 年      七      月      六    日


司法院資訊處製作；財團法人民間司法改革基金會備份。
